臺灣高等法院臺中分院民事裁定
111年度再易字第31號
再審原告    陳德瑋  


上列再審原告因與再審被告柯賀舜、柯三奇、吳淑敏間遷讓房屋
事件，對於中華民國110年9月15日本院108年度上字第429號確定
判決，提起再審之訴，本院裁定如下：
    主  文
再審原告應於本裁定正本送達翌日起伍日內補繳再審裁判費新臺
幣貳萬柒仟參佰參拾玖元，逾期未繳，即駁回其再審之訴。
    理  由
一、按再審之訴，按起訴法院之審級，依第77條之13、第77條之
    14及第77條之16條規定徵收裁判費，民事訴訟法第77條之17
    第1項定有明文。是繳納再審裁判費，乃再審程序必須具備
    之程式。又「再審之訴不合法者，法院應以裁定駁回之」，
    民事訴訟法第502條第1項亦有明文。惟依民事訴訟法第505
    條準用同法第444條第1項但書規定，其情形可以補正者，審
    判長應定期間先命補正。次按土地及房屋為各別之不動產，
    各得單獨為交易之標的，故房屋所有人對無權占有人請求遷
    讓交還房屋之訴，應以起訴時房屋之交易價額為準，核定其
    訴訟標的之價額，而不應將房屋坐落之土地價額併算在內。
    至該房屋如無交易價額者，則以原告就訴訟標的所有之利益
    為準（最高法院94年度台抗字第1201號裁定意旨參照）。另
    請求拆屋還地之訴，係以土地返還請求權為訴訟標的，其訴
    訟標的價額應以起訴時土地之交易價額即市價為準。土地倘
    無實際交易價額，得以原告起訴時土地當期公告現值為交易
    價額（最高法院103年度台抗字第560號裁定意旨參照）。而
    以一訴主張數項標的者，其價額合併計算之。以一訴附帶請
    求其孳息、損害賠償、違約金或費用者，不併算其價額。為
    民事訴訟法第77條之2第1項前段及同條第2項所明定。
二、經查：
　㈠再審原告就本院108年度上字第429號確定判決（下稱原確定
    判決）提起再審之訴，請求廢棄原確定判決，並駁回再審被
    告在原法院107年度訴字第166號（下稱前訴訟程序一審）之
    訴。而再審被告於前訴訟程序一審先位之訴聲明為請求再審
    原告應自附圖編號A所示4層樓建物（下稱A建物）遷出，並
    將A建物騰空返還予再審被告柯賀舜，及自附圖編號B1、B2
    所示1層樓建物（下稱B1建物、B2建物）遷出，並將B1建物
    、B2建物騰空返還予再審被告柯三奇；備位之訴聲明為請求
    再審原告應將A建物、B1建物、B2建物拆除，並將A建物、B1
    建物所占用之南投縣○○市○○○段00000地號土地（下稱系爭84
    -18地號土地）、同段00地號土地（下稱系爭00地號土地）
    返還予再審被告吳淑敏，將B2建物所占有土地返還予柯三奇
    ，另請求再審原告給付相當於租金之不當得利予吳淑敏、柯
    三奇。經前訴訟程序一審就先位部分判決再審原告應將A建
    物一、二層遷讓返還予柯賀舜，並駁回其餘先位之訴；另就
    備位之訴判決：㈠再審原告應將建物A三、四層建物及B1建物
    拆除，並將該部分土地（系爭00-00地號土地中面積32.79㎡
    ，見前訴訟程序一審判決14頁17、18行）返還吳淑敏。㈡再
    審原告應給付吳淑敏新臺幣（下同）45,557元，及自民國10
    7年11月28日起至返還前項土地之日止，按月給付吳淑敏1,6
    79元。㈢再審原告應將B2建物拆除，並將該部分土地（系爭8
    4地號土地中面積10.5㎡，見前訴訟程序一審判決14頁17、18
    行）返還吳三奇。㈣再審原告應給付吳三奇18,885元，及自
    民國107年11月28日起至返還前項土地之日止，按月給付吳
    三奇696元，並駁回其餘備位之訴。
　㈡再審原告就前訴訟程序一審判決全部不服提起上訴，則其上
    訴利益為：
　　⒈先位之訴遷讓返還A建物一、二層部分，依再審被告起訴時
      門牌號碼南投縣○○市○○○街00號房屋（A建物前方柯賀舜所
      有之建物）「1層」面積41.90㎡、課稅現值52,700元，「2
      層」面積57.60㎡、課稅現值75,700（見前訴訟程序一審卷
      21頁）計算各層每平方公尺單價，則A建物一層、二層實
      測面積依序為18.69平方公尺、21.11平方公尺，其訴訟標
      的價額依序為23,507元、27,744元，合計51,251元（計算
      式詳如附表一所示）。
　　⒉備位之訴命再審原告拆屋還地部分，其上訴利益，即為免
      予返還占用土地面積分別為32.79㎡及10.50㎡之利益，該利
      益依系爭00-00、00地號土地起訴時之公告現值每平方公
      尺35,654元、49,170元（見原審卷第38、36頁），核算其
      價額分別為1,169,095元、516,285元，合計1,685,380元
      （計算式詳如附表二所示）。
　　⒊經合併計算上開訴訟標的價額，本件前訴訟程序再審原告
      上訴二審之利益為1,736,631元（計算式：51,251元＋1,68
      5,380元＝1,736,631元），另不當得利部分，則依民事訴
      訟法第77條之2第2項規定不併算其價額。
  ㈢本件再審原告就前訴訟程序二審判決（即原確定判決）提起
    再審之訴，其再審裁判費應按前訴訟程序上訴二審利益依民
    事訴訟法第77條之13、第77條之16條計算，故應徵再審裁判
    費27,339元，惟未據再審原告繳納。茲限再審原告於收受本
    裁定正本送達翌日起5日內如數逕向本院補繳，逾期未繳，
    即依民事訴訟法第502條第1項規定，認其再審之訴為不合法
    ，以裁定駁回之。爰裁定如主文。
中　　華　　民　　國　　111 　年　　7 　　月　　26　　日
                 民事第八庭   審判長法　官  杭起鶴
                                    法　官  吳國聖
                                    法　官  黃裕仁
正本係照原本作成。
如不服本裁定關於核定訴訟標的價額部分，應於送達後10日內向
本院提出抗告狀（須按他造當事人之人數附繕本），並繳納抗告
費新臺幣1,000元，其餘部分不得抗告。因疫情而遲誤不變期間
，得向法院聲請回復原狀。 
                                    書記官  王麗珍
　　　　　　　　　　　　　　　　　　　
中　　華　　民　　國　　111 　年　　7 　　月　　26　　日
附表一：
編號 A建物 價額（新臺幣，元以下四捨五入） 1  一層 （5270041.9）18.69≒23507 2  二層 （7570057.6）21.11≒27744 　　合計     　　　　　　51,251元 
附表二：
編號 占用地號 價額（新臺幣，元以下四捨五入） 1  00-00 35,654元/㎡ 14.10㎡≒1,169,095元 2  00 49,170元/㎡10.50㎡＝516,285元